臺灣高雄地方法院刑事判決　　　　　　　　　　　　　八十九年度訴字第二號
　　公　訴　人　臺灣高雄地方法院檢察署檢察官
　　被　　　告　丁○○
　　選任辯護人　張英傑
右列被告因貪污治罪條例等案件，經臺灣高雄地方法院檢察署提起公訴（八十八年偵
字第一三七九八號），本院判決如左：
    主  文
丁○○連續意圖供行使之用，而偽造有價證券，處有期徒刑肆年。偽造之「高健文」
、「蔡明宗」、「林榮河」名義之印章各壹枚，及如附表六所示偽造之支票柒紙，均
沒收。
    事  實
一、丁○○自民國（下同）八十年間起至八十八年四月八日止，任職於高雄市○○○
    路四七二號華僑商業銀行股份有限公司（下稱華僑銀行）苓雅分行，負責承辦總
    務、存款及與代收款項等工作，為從事業務之人，詎丁○○竟利用此機會，基於
    意圖供行使之用而偽造有價證券及意圖為自己不法所有之概括犯意，自八十七年
    五月八日起至八十七年十一月三十日止，在高雄地區某處，利用某不知情之刻印
    店師傅偽刻「高健文」、「蔡明宗」、「林榮河」名義之印章各一枚，在華僑銀
    行苓雅分行內，蓋印於如附表六所示之空白支票上，再填寫日期及金額，而連續
    意圖供行使之用，偽造如附表六所示之支票七紙，並自八十七年二月十七日起至
    八十八年三月三十一日止，連續將華僑銀行苓雅分行之業務費用、客戶存款、代
    收股款等款項侵占入己（侵占之時間、項目、方式、金額均詳如附表一至附表四
    所示），共計新台幣（下同）五百二十萬二千五百三十六元。
二、案經華僑銀行訴請台灣高雄地方法院檢察署檢察官偵查起訴。
    理  由
一、訊據被告丁○○對右揭事實坦承不諱，核與告訴人華僑銀行代理人乙○○、己○
    ○指訴情節及證人丙○○證述情節相符，復有如附表一至附表四所示之證據在卷
    可資佐憑。被告之自白經查既與事實相符，自得採為論科之依據，事證明確，其
    犯行堪以認定。
二、核被告所為，係犯刑法第三百三十六條第二項之業務侵占罪、刑法第二百十七條
    第一項之偽造印章罪、刑法第二百零一條第一項意圖供行使之用而偽造有價證券
    罪。被告上開偽造印章之犯行，係利用不知情之刻印店師傅為之，係為間接正犯
    ，其上開偽造印章後蓋印於空白支票之行為係為完成偽造有價證券之階段行為，
    又其偽造有價證券後持之行使，行使之低度行為應為偽造之高度行為吸收，均不
    另論罪。被告先後多次業務侵占及偽造有價證券之行為，均時間緊接，犯罪構成
    要件相同，顯係各基於概括之犯意反覆為之，均應依連續犯之規定論以一罪，並
    依法加重其刑。被告上開所犯業務侵占及偽造有價證券二罪間，有方法結果之牽
    連關係，應依刑法第五十五條之規定，從一重之刑法第二百零一條第一項之偽造
    有價證券罪處斷。審酌被告素行良好，尚無前科紀錄，有台灣高雄地方法院檢察
    署刑案資料查註紀錄表及台灣高等法院被告全國前案紀錄表各一份附卷可按，其
    因一時貪念及失慮，致罹刑典，迄今尚未與告訴人達成和解，及其犯罪之動機、
    目的、智識程度、所生之危害、犯後坦承犯行、深表悔意、態度良好等一切情狀
    ，爰量處如主文所示之刑。偽造之「高健文」、「蔡明宗」、「林榮河」名義之
    印章各一枚雖未扣案，然亦無積極證據證明業已滅失，仍應依刑法第二百十九條
    之規定予以宣告沒收；如附表六所示偽造之支票七紙，均應依刑法第二百零五條
    之規定予以宣告沒收。
三、公訴意旨另以：被告丁○○係華僑銀行苓雅分行之職員，負責承辦總務、存款及
    與代收稅款等工作，係受公務機關委託承辦收取稅務之公務人員，詎其竟於八十
    七年十二月九日，將納稅義務人戊○○○等人繳納之稅款侵占入己（侵占之方式
    及金額詳如附表五所示），因認被告涉犯貪污治罪條例第四條第一項第一款罪嫌
    。訊據被告否認有上開犯行，辯稱：我並未負責代收稅款之工作，當時是客戶委
    託我代為繳納稅款，因當天我忙著處理退票之事，所以隔了幾天才將稅款繳回，
    我並未侵占稅款等語。經查，證人戊○○○證稱「我在華僑銀行苓雅分行有開戶
    ，八十七年十二月九日也有去繳稅，但不是我自己去繳，我是委託醫院會計甲○
    幫我去繳」（見本院八十九年六月十三日審判筆錄），證人甲○證稱「當時我有
    去繳稅款，可能有要求被告幫忙處理」等語（見本院八十九年七月六日審判筆錄
    ），參以告訴人陳報被告此部分犯罪事實詳如附表五所示，其內容略為「被告於
    收受前開稅款後，未鍵入電腦入帳，迄至八十七年十二月十六日依規定應解繳稅
    捐單位時，始撥轉支付之」，且告訴代理人乙○○亦陳稱「我們提起告訴之金額
    五百二十萬二千五百三十六元並不包含代收稅款的部分，我們只是陳述有該項事
    實」等語（見本院九十一年四月三十日審判筆錄），足證被告僅係遲延繳回所代
    收之稅款，並無侵占稅款甚為明灼，此外，本院復查無其他證據證明被告有公訴
    人所指侵占稅款之行為，然公訴人認此部分與前揭有罪部分有牽連犯關係，為裁
    判上一罪，爰不另為無罪之諭知。
據上論斷，應依刑事訴訟法第二百九十九條第一項前段，刑法第五十六條、第二百零
一條第一項、第三百三十六條第二項、第五十五條、第二百零五條、第二百十九條，
罰金罰鍰提高標準條例第一條前段，判決如主文。
中      華      民      國    九十一    年      五      月    二十一    日
                                        臺灣高雄地方法院刑事第三庭
                                            法  官  孫  啟  強
右正本證明與原本無異。
如不服本判決，應於判決送達後十日內，向本院提出上訴狀。
                                            書記官  盧  雅  婷
中      華      民      國    九十一    年      五      月    二十一    日
附錄本判決論罪科刑之法條：
刑法第二百零一條第一項：
意圖供行使之用，而偽造、變造公債票、公司股票或其他有價證券者，處三年以上十
年以下有期徒刑，得併科三千元以下罰金。
刑法第三百三十六條第二項：
對於業務上所持有之物，犯前條第一項之罪者，處六月以上五年以下有期徒刑，得併
科三千元以下罰金。
附表六
┌──┬───────┬──────┬────┬────────┬────────┐
│編號│  票      號  │發票日(民國)│發 票 人│   付  款  人   │金  額（新台幣）│
├──┼───────┼──────┼────┼────────┼────────┤
│ 一 │0000000│   6.１０   │高 健 文│華僑銀行苓雅分行│二八七、０００元│
├──┼───────┼──────┼────┼────────┼────────┤
│ 二 │0000000│   5.８   │蔡 明 宗│   同      右   │一一三、九００元│
├──┼───────┼──────┼────┼────────┼────────┤
│ 三 │0000000│   8.１０   │林 榮 河│   同      右   │五００、０００元│
├──┼───────┼──────┼────┼────────┼────────┤
│ 四 │0000000│   8.   │林 榮 河│   同      右   │五００、０００元│
├──┼───────┼──────┼────┼────────┼────────┤
│ 五 │0000000│   9.１０   │林 榮 河│   同      右   │一二０、０００元│
├──┼───────┼──────┼────┼────────┼────────┤
│ 六 │0000000│   11.１０   │林 榮 河│   同      右   │五００、０００元│
├──┼───────┼──────┼────┼────────┼────────┤
│ 七 │0000000│   11.   │林 榮 河│   同      右   │五００、０００元│
└──┴───────┴──────┴────┴────────┴────────┘
